【裁判字號】    98,交上訴,46
【裁判日期】    980624
【裁判案由】    公共危險等
【裁判全文】
臺灣高等法院刑事判決                98年度交上訴字第46號
上  訴  人
即  被  告  乙○○
上列上訴人因公共危險罪案件，不服臺灣新竹地方法院97年度交
訴字第55號，中華民國98年2 月27日第一審判決（起訴案號：臺
灣新竹地方法院檢察署97年度偵字第7272號），提起上訴，本院
判決如下：
    主  文
上訴駁回。
    事  實
一、乙○○明知飲酒後駕駛動力交通工具將會導致注意能力減低
    、反應能力變慢，此時若駕車行駛於道路上，隨時有致他人
    於死、傷之危險，竟於民國97年8 月6日下午4時許，在新竹
    縣竹北市、新竹市南寮地區等處之不詳工地內飲用約5、6罐
    啤酒後，已達不能安全駕駛動力交通工具之狀態，猶駕駛車
    牌號碼8521-RV 號自小貨車，搭載其妻黃仲愛、黃仲愛之叔
    叔蔡文清等人上路欲返家，迨於當日晚上9時45 分許，乙○
    ○駕駛上開自小貨車沿新竹縣竹東鎮○○路○ 段由西往東方
    向行駛，行經東寧路3段194號前，原應注意行車速度須依速
    限標誌或標線之規定，且汽車駕駛人駕駛汽車，應注意車前
    狀況，隨時採取必要之安全措施，以防止危險之發生，而依
    當時天候晴、夜間有照明、路面乾燥、無缺陷、無障礙物、
    視距良好等情形，並無不能注意之情事，詎因酒後注意力不
    集中、操控能力不佳而疏於注意及此，貿然以時速約5、60
    公里之速度（該地限速40公里）直行，適有巫雅淳騎乘車牌
    號碼HTP-353號重型機車沿東寧路3段由東往西方向迎面行駛
    而來，亦明知汽車在劃有分向限制線之路段，不得駛入來車
    之車道內，依當時情形復無不能注意之情事，猶怠於遵守上
    開規定，於該劃有分向限制線之路段逕自左轉行駛而侵入東
    寧路3 段東向車道，乙○○因閃避不及致所駕駛自小貨車車
    頭處與巫雅淳所騎乘重型機車右側車身發生碰撞，巫雅淳隨
    即人車倒地，並受有顱內出血、右脛腓骨開放性骨折等傷害
    。乙○○明知其駕駛車輛肇事致人受傷後，應即採取救護或
    其他必要措施，不得離開現場，竟未為任何必要之救護、報
    警措施，反因飲酒肇事恐面臨刑事制裁而萌生逃匿之意，旋
    棄車徒步逃離現場。嗣警據報到場處理，查知上開自小貨車
    車主為蔡志麟，再由蔡志麟輾轉得知乙○○係駕駛人，乃通
    知乙○○到案說明，並於翌日即97年8月7日凌晨2時41分許
    檢測其吐氣所含酒精濃度仍高達0.35mg/L，始循線查悉上情
    。惟巫雅淳雖經緊急送往行政院國軍退除役官兵輔導委員會
    竹東榮民醫院急救，仍於同日凌晨1時15 分許因頭部鈍力損
    傷不治死亡。
二、案經新竹縣政府警察局竹東分局報請臺灣新竹地方法院檢察
    署檢察官相驗後自動檢舉偵查起訴。
    理    由
一、本件判決後開所示之被告以外之人於審判外之陳述或書面陳
    述，固均屬傳聞證據，惟被告於本院對之證據能力均不爭執
    （見本院卷第34頁正、反面）。本院審酌此等證據資料製作
    時之情況，尚查無違法不當及證明力明顯過低之瑕疵，亦認
    為以之作為證據應屬適當，爰逕依刑事訴訟法第159條之5規
    定，認均例外有證據能力。
二、訊據上訴人即被告乙○○固坦承有飲酒意識不清及開車肇事
    之事實，惟矢口否認有逃逸之犯行，辯稱：當時有喝點酒，
    因喝酒意識不清，才請他人報案，有叫叔叔打電話叫救護車
    ，我有看到傷者上了救護車，當時我人在旁邊，嗣因警察要
    做酒測，我才跑掉云云。
三、經查：
  (一)被害人巫雅淳係因本件車禍而受傷，經送醫急救後，仍於97
    年8月7 日凌晨1時15分許宣告不治死亡，有竹東榮民醫院診
    斷證明書乙紙在卷可證（見相驗卷第28頁）；且據檢察官督
    同法醫師相驗無訛，並製有勘驗筆錄、相驗屍體證明書、法
    醫檢驗報告書各乙份及相驗照片10張存卷為憑（見相驗卷第
    48 頁、第52至60頁、第105至109頁）。
  (二)被告乙○○因酒後駕車撞傷被害人而立即逃逸，業據其於警
    偵及原審坦承不諱（見原審卷第49頁、相驗卷第6 頁、第49
    頁反面至50頁）；核與被害人之妻甲○○、證人蔡文清、黃
    仲愛、蔡志麟於警詢、偵訊時指述、證述情節大致相符（見
    相驗卷第8至16 頁、第21至23頁、第49至50頁）。復有新竹
    縣政府警察局竹東分局五組相驗案件初步調查報告表、道路
    交通事故現場圖、道路交通事故調查報告表 (一)、(二) 、
    新竹縣政府警察局道路交通事故當事人酒精測定紀錄表、刑
    法第185條之3案件測試觀察紀錄表、汽機車駕駛人酒後生理
    協調平衡檢測紀錄表各乙份、路口監視錄影翻拍照片2 張、
    公路監理電子閘門車號查詢汽車車籍所得資料乙份、新竹縣
    警察局舉發違反道路交通管理事件通知單影本2 紙、現場暨
    車損照片共12張附卷足稽（見相驗卷第3 頁、第18至20頁、
    第24至27頁、第30頁、第34至35頁、第42至47頁）。雖被告
    嗣於本院否認肇事後有逃逸之事實，辯稱待在現場直至警方
    抵達欲做酒測才跑掉云云（見本院卷第34頁）。然證人即斯
    時坐被告車輛副駕駛座之蔡文清於偵查中證述：被告於警方
    、救護車未到前就跑了（見相驗卷第50頁）；證人即斯時坐
    車輛後座之被告妻黃仲愛於警詢亦稱：在警方到達肇事現場
    時被告有逃離現場等語（見相驗卷第16頁）；被告於警詢亦
    供稱：因喝酒駕車怕警方酒測所以立即逃走，何人報案及將
    傷者送醫我不清楚等語（見相驗卷第6 頁），是被告確於肇
    事後立即逃離現場無訛，其前述所辯，無非卸責之無，不足
    採信。
  (三)按刑法第185條之3所謂「不能安全駕駛」，係抽象危險犯，
    並不以發生具體危險為必要，對於酒精濃度呼氣已達0.55mg
    /L或血液濃度達0.11%以上，肇事率為一般正常人之10 倍，
    認為已達「不能安全駕駛」之標準，此固經法務部於88年 5
    月18日以88法檢字第001669號函告週知，應為絕對不能安全
    駕駛動力交通工具。惟縱未達前開標準，法院仍得以一般社
    會通念之客觀標準，併依其他證據資料加以判斷。而依交通
    部運輸研究所90年9月24日運安字第900005854號函所載呼氣
    中酒精濃度0.25mg/L，即相當於血液中酒精濃度（BAC）0.0
    5%，且依該函所附該所79年「駕駛人行為反應之研究－酒醉
    駕車對駕駛行為之分析研究」指出：BAC達0.03%至0.05%（
    即酒精濃度呼氣已達0.15mg/L至0.25mg/L）時，對駕駛能力
    之影響為：多數駕駛人心境逐漸變幻不定，視覺與反應靈敏
    性減弱，對速度及距離的判斷力差。對心理行為之影響為：
    觀察力逐漸欠缺，心情漸趨輕鬆，自信心增加，多話，精神
    狀態處於陶醉感。BAC到達0.05% 至0.08%（即酒精濃度呼氣
    已達0.25mg/L 至0.4mg/L）時，對駕駛能力之影響為：反應
    遲鈍，駕駛能力受損，遲而不決或決而不行。對心理行為之
    影響為：情緒鬆弛，感情與行為趨向誇張，肌肉不協調，精
    神處於興奮狀態。BAC到達0.08% 至0.15%（即酒精濃度呼氣
    已達0.4mg/L 至0.75mg/L）時，對駕駛能力之影響為：判斷
    力嚴重受到影響，體能與精神協調受損，駕駛之體能困難增
    加。對心理行為之影響為：產生情緒異常現象，步伐不平穩
    ，言語不清，反應惡劣，記憶及判斷力受損，精神處於錯亂
    狀態。BAC超過0.15%（即酒精濃度呼氣已達0.75mg/L）時，
    對駕駛能力之影響為：視線搖晃，駕駛已進入恍惚狀態，判
    斷及理解遭到扭曲，駕駛不穩定。對心理行為之影響為：意
    識不明，嘔吐，站、走及講話困難，責任感喪失，精神處於
    麻痺狀態。BAC超過0.5%（即酒精濃度呼氣已達2.5mg/L）時
    ，對駕駛人能力之影響為：無法開車。對心理行為之影響為
    ：爛醉如泥，失去知覺可能致死，精神處於昏睡狀態。參酌
    法務部法醫研究所法醫蕭開平所著「酒精、藥物測試與交通
    事故調查」一文稱：「一般人在正常酒精代謝呈線性代謝模
    式，即每小時血中乙醇酒精代謝約0.01 至0.015％（Ｗ／Ｖ
    ）即10至15m g/100mL。雖有特殊人士亦可達每小時代謝0.01
    9％，但仍以一 般正常人換算得。若以在正常人血中乙醇酒
    精濃度為呼氣中之二千一百倍，則正常人每小時的呼氣濃度
    約減少0.048m g /L至0.071mg/L」，則被告於97年8月6日21
    時45分肇事後約5小時，即翌日2時41分於竹東派出所以呼氣
    測試酒精濃度結果達0.35mg/L，有上述酒精測定紀錄表可核
    ，則被告肇事時，其呼氣所含酒精濃度，換算後應0.59mg/L
    至0.705mg/ L之間；而被告復坦承因喝酒意識不清楚，無法
    處理事情等情（見本院卷第34頁）；則被告肇事當時已不能
    安全駕駛動力交通工具甚明。
  (四)按汽車駕駛人飲用酒類或其他類似物後其吐氣所含酒精濃度
    超過0.25mg/L或血液中酒精濃度超過0.05 %以上者，不得駕
    車；行車速度，依速限標誌或標線之規定；汽車行駛時，駕
    駛人應注意車前狀況，並隨時採取必要之安全措施，道路交
    通安全規則第114條第2款、第93條第1項、第94條第3項分別
    定有明文。被告於前揭時地駕駛汽車，自負有上開注意義務
    。況肇事當時天候晴、夜間有照明、路面乾燥、無缺陷、無
    障礙物、視距良好等情，為前開道路交通事故調查報告表 (
    一 )所載明，依照當時之情形，被告並無不能注意之情事，
    乃竟於飲酒後吐氣所含酒精濃度至少達0.35mg/L之情形下仍
    駕車上路，復疏未注意車速、保持一定之安全距離而貿然以
    時速約5、60公里之速度（該地限速40 公里）超速直行（見
    相驗卷第5 頁），迨發現被害人騎乘前揭重型機車自對向車
    道行駛而來，亦疏未注意汽車在劃有分向限制線之路段，不
    得駛入來車之車道內，猶於案發劃有分向限制線之路段逕自
    左轉行駛而侵入被告行駛車道，致被告見狀時閃避不及，所
    駕自小貨車車頭處與被害人車輛右側車身發生碰撞，肇生本
    件車禍，被害人並因之受有如事實欄所述傷害，經送醫急救
    終不治死亡，堪認被告對本件車禍之發生確有酒後駕車、超
    速行駛及未注意車前狀況之過失，應甚明確。據此，本件車
    禍既係因被告之過失所致，而被害人亦因本案車禍而死亡，
    顯然被告之過失與被害人之死亡，確具有相當因果關係。另
    本案車禍經檢察官送臺灣省竹苗區車輛行車事故鑑定委員會
    鑑定結果，認被告酒精濃度過量駕駛自小貨車，超速行駛且
    未注意車前狀況為肇事次因，被害人騎乘重型機車在劃有分
    向限制線路段左轉彎為肇事主因，有該會97年10月13日竹苗
    鑑970579字第0975303167號函送之鑑定意見書在卷可按（見
    相驗卷第112至115頁），核與本院所為之認定相同，然被害
    人就本案車禍之發生，雖與有過失，且係肇事主因，惟被告
    本身既有上開肇事次因之過失，被害人之與有過失僅可作為
    被告量刑之考量，仍無法免除被告之過失責任，附此說明。
  (五)綜上所述，本案事證明確，被告服用酒類，不能安全駕駛動
    力交通工具而駕駛、肇事逃逸及過失致死等犯行，均堪以認
    定，應予依法論科。
四、核被告乙○○所為，係犯刑法第185條之3服用酒類不能安全
    駕駛動力交通工具而駕駛罪、同法第185條之4之駕駛動力交
    通工具肇事致人死亡而逃逸罪及同法第276條第1項之過失致
    死罪。按刑法第185條之4之肇事致人死傷逃逸罪，係以處罰
    肇事後逃逸之駕駛人為目的，俾促使駕駛人於肇事後能對被
    害人即時救護，以減少死傷，準此，該罪之成立祇以行為人
    有駕駛動力交通工具肇事，致人死傷而逃逸之事實為已足，
    至行為人之肇事原因如何，則非所問，而其逃逸既係在肇事
    行為發生後，顯屬為規避責任之另行起意行為，與肇事之原
    因行為，自應併合處罰（最高法院89年度台上字第2157號判
    決參照），是被告所犯上開3 罪，犯意各別，行為不同，應
    予分論併罰。又汽車駕駛人，酒醉駕車，因而致人死亡，依
    法應負刑事責任者，加重其刑至二分之一，為道路交通管理
    處罰條例第86條第1 項所明定。本件被告為警查獲後，經測
    得其吐氣所含酒精濃度為0.35mg/L，業如前述，是其酒醉駕
    車因而致被害人死亡，係依法應負過失致死刑事責任者，即
    應予加重其刑至二分之一。被告前於(1)84年間因違反麻醉藥
    品管理條例案件，經臺灣彰化地方法院以84年度易字第1894
    號判決判處有期徒刑6 月，後經臺灣高等法院臺中分院以85
    年度上易字第154號判決駁回上訴而確定；又於84、85 年間
    因違反肅清煙毒條例、違反麻醉藥品管理條例、違反槍砲彈
    藥刀械管制條例等案件，分別經臺灣雲林地方法院以85年度
    訴字第21號判決、彰化地院以85年度易字第925 號判決、彰
    化地院以86年度訴字第56號判決，各判處有期徒刑3年4月、
    3月、2 年確定，上開3罪並經彰化地院以87年度聲字第1430
    號裁定定應執行之刑為有期徒刑5年4月確定。入監接續執行
    於88年3月9日縮短刑期假釋交付保護管束出監（刑期屆滿日
    為90年12月16日），嗣經撤銷假釋，尚有殘刑2年9 月7日；
    (2)另於90年間因偽造文書案件，經彰化地院以90年度簡字第
    119號判決判處有期徒刑3月確定；(3)復於91年間因違反毒品
    危害防制條例案件，經彰化地院以91年度員簡字第163 號判
    決判處有期徒刑3月確定。入監接續執行前揭殘刑2年9月7日
    及上開(2)、(3)案件所處之刑，於94年1 月27日縮刑期滿執行
    完畢，有本院被告前案紀錄表附卷可考，其受有期徒刑之執
    行完畢後，5 年內故意再犯有期徒刑以上之服用酒類，不能
    安全駕駛動力交通工具而駕駛罪、肇事逃逸罪，均為累犯，
    均應依刑法第47條第1 項之規定各加重其刑。至被告所犯過
    失致死罪部分則不構成累犯，併此敘明。
五、原審本同上之見解，適用道路交通管理處罰條例第86條第 1
    項，刑法第185條之3、第185條之4、第276條第1項、第47條
    第1項、第51條第5款，並審酌被告素行不佳，於酒後已達不
    能安全駕駛動力交通工具之狀態下仍駕車上路，無視車上乘
    客及其他道路使用人之安危，復未能遵守道路交通安全規則
    而超速行駛，且未注意車前狀況，肇致本件交通事故，又被
    告於撞擊被害人倒地受傷後，不願下車察看，並予被害人即
    時之救護，竟逕自逃離現場，罔顧他人生命、身體安全，被
    害人亦因本件被告之肇事行為而送醫不治死亡，對其家屬造
    成無可彌補之創傷，情節嚴重，惡性非輕，實值非難，參以
    被告雖與被害人家屬成立民事和解，然僅給付少部分賠償金
    額（見本院卷第35頁），餘均未依和解條件履行，自不宜輕
    縱，兼衡其犯後始終坦承犯行之態度，本案車禍之肇事主因
    在於被害人等一切情狀，分別以累犯論處被告服用酒類，不
    能安全駕駛動力交通工具而駕駛，量處有期徒刑3 月；以累
    犯論處被告駕駛動力交通工具肇事，致人死亡而逃逸，量處
    有期徒刑1年；及論處被告因過失致人於死，量處有期徒刑9
    月；並定應執行刑為有期徒刑1年10 月。核其認事用法俱無
    不合，量刑亦甚妥適，被告上訴否認有肇事逃逸之犯行，為
    無理由，應予駁回。
據上論斷，應依刑事訴訟法第368條，判決如主文。
本案經檢察官黃柏齡到庭執行職務。
中    華    民    國    98    年    6     月    24    日
                  刑事第十九庭審判長法  官  黃金富
                                    法  官  吳  燦
                                    法  官  魏新國
以上正本證明與原本無異。
肇事逃逸部分如不服本判決，應於收受送達後10日內向本院提出
上訴書狀，其未敘述上訴之理由者並得於提起上訴後10日內向本
院補提理由書（均須按他造當事人之人數附繕本）「切勿逕送上
級法院」。
醉態駕駛、過失致人於死部分不得上訴。
                                     書記官  邵淑津
中    華    民    國    98    年    6     月    24    日
附錄：本案論罪科刑法條全文
刑法第185條之3：
服用毒品、麻醉藥品、酒類或其他相類之物，不能安全駕駛動力
交通工具而駕駛者，處1年以下有期徒刑、拘役或科或併科15萬
元以下罰金。
刑法第185條之4：
駕駛動力交通工具肇事，致人死傷而逃逸者，處6月以上5年以下
有期徒刑。
刑法第276條：
因過失致人於死者，處2年以下有期徒刑、拘役或2,000元以下罰
金。
從事業務之人，因業務上之過失犯前項之罪者，處5 年以下有期
徒刑或拘役，得併科3,000元以下罰金。


司法院資訊處製作；財團法人民間司法改革基金會備份。
